【裁判字號】    89,訴,1412
【裁判日期】    900813
【裁判案由】    偽造文書等
【裁判全文】
臺灣臺南地方法院刑事判決                        八十九年度訴字第一四一二號
    公  訴  人  臺灣台南地方法院檢察署檢察官
    被      告  丙○○
右列被告因偽造文書等案件，經檢察官提起公訴（八十九年度營偵字第七一三號），
本院判決如左：
    主  文
丙○○無罪。
    理  由
一、公訴意旨略以：緣己○○（另行處分）於民國八十八年三月中旬在屏東縣新園鄉
    ○○路一五七巷七十六號丁○○住處受丁○○之請託代為辦理申請乙支行動電話
    ，惟其因故未為申請，乃將丁○○所交付欲申請辦理行動電話之身分證交由戊○○（另行處分）代為申請，而戊○○亦未代為申請，嗣又將該身分證轉交被告丙○○代為申請。詎丙○○竟意圖為自己不法之所有，於同年八月十二日與其女友
    即乙○○（另行處分）至高雄縣鳳山市丙○○之舅舅庚○○（另行處分）之住處
    ，竟未經丁○○之同意，利用不知情之女友乙○○將丁○○之身分證交付庚○○
    並囑其代為申請行動電話門號二支，庚○○即於同年月十五日將丁○○身分證交
    由鳳山市○○路二十三號縱橫通訊行之廖家彬（另行處分）代為申請，廖家彬即
    依庚○○所囑以丁○○之名義填寫用戶申請書，申請二支行動電話門號（000000
    0000、0000000000），嗣則將申請所得之行動電話交由庚○○轉交乙○○，再由
    乙○○於同年月十六日將該行動電話交由丙○○。丙○○則將上開二支行動電話
    門號卡及丁○○之身分證據為己有，嗣經警於同年八月十七日在台南縣學甲鎮○○路一之四號查獲丙○○等人有違反槍砲彈藥管制條例案件始發現上情，因認
    被告涉有刑法第三百三十五條第一項之普通侵占罪嫌及同法第二百十條、第二百
    十六條之行使偽造私文書罪嫌等語。
二、按犯罪事實應依證據認定之，無證據不得推定其犯罪事實；又不能證明被告犯罪
    者，應諭知無罪之判決，刑事訴訟法第一百五十四條、第三百零一條第一項分別
    定有明文。又認定不利於被告之事實，須依積極證據，苟積極證據不足為不利於
    被告事實之認定時，即應為有利於被告之認定，更不必有何有利之證據；且刑法
    第二百十條之偽造文書，以無制作權之人冒用他人名義而制作該文書為必要，如
    果行為人對於此種文書，本有制作之權，縱令其不應制作而制作，亦無偽造之可
    言，最高法院三十年上字第八一六號、二十四年上字第五四五八號判例足資參照
    。訊據被告丙○○堅決否認有何偽造文書及侵占犯行，辯稱：是有位自稱為陳昭
    玉之人請伊介紹何處可以較便宜之費用申請到行動電話，伊才介紹該人與伊舅舅
    庚○○認識，並由該人交付陳昭玉身分證給庚○○辦理申請行動電話門號，之後
    庚○○辦妥門號雖曾要伊將該身分證及門號卡拿給該位陳昭玉，惟在當天庚○○
    即又以電話告知伊該門號卡無法使用，請伊再將前開身分證及門號卡原封不動拿
    還給其重新辦理，嗣庚○○再次辦妥後即未將陳昭玉之身分證及行動電話門號卡
    交給伊，且那時伊本人也因通緝而在監執行，伊並未偽造文書及侵占陳昭玉之身
    分證及門號卡等語。本院經查：
（一）被害人陳昭玉係於八十八年三月十三日在其屏東縣新園鄉○○路一五七巷七十
      六號住處委託己○○代為辦理申請行動電話門號，己○○因故未為申請，而於
      八十八年三月十五日在其高雄市○○區○○路一三六巷二十三號住處將丁○○
      所交付欲申請辦理行動電話之身分證交由戊○○代為申請，而戊○○亦未代為
      申請，又將該身分證轉交被告丙○○代為申請，而被告丙○○並於同年八月十
      二日與其女友乙○○至高雄縣鳳山市○○○路十巷四九號丙○○舅舅庚○○之
      住處，由乙○○將被害人丁○○之身分證交付庚○○並囑其代為申請行動電話
      門號，而庚○○並於同年月十五日將丁○○身分證交由高雄縣鳳山市○○路二
      三號縱橫通訊行之廖家彬代為申請，並由廖家彬依庚○○所囑以丁○○之名義
      填寫用戶申請書申請行動電話門號，以上事實迭據被告供明在卷可按，並經被
      害人陳昭玉及證人己○○、庚○○、廖家彬分別到庭供證屬實，並有泛亞電信
      行動電話號碼用戶申請書影本二紙附卷可稽。按刑法處罰偽造文書罪之意旨，
      所以保護文書實質之真正，故不僅作成之名義人須出於虛捏或假冒，即文書之
      內容，亦必出於虛構，始負偽造文書之刑責，乃保護公共之信用及社會交易之
      安全，查本件被害人陳昭玉原即要以其自己名義申請行動電話門號，則之後以
      其名義所申請行動電話門號文書之內容即難認係虛構，雖被害人丁○○原係委
      託證人己○○代為申請，之後己○○因故未為申請，而層層複委任經由戊○○
      、被告丙○○再轉由庚○○，最後並由廖家彬代為申請，惟前開行為究與冒用
      他人名義制作之文書有別，姑不論前揭輾轉複委任是否有效，惟被告既僅係多
      數複委任人之一，況本件最後係由證人廖家彬以丁○○名義填寫用戶申請書申
      請行動電話門號，而證人廖家彬亦非依被告之指示而制作填寫該文書，則被告
      既未冒用丁○○名義制作文書，且該文書內容亦非虛構，依前開說明，被告行
      為即與刑法上之偽造私文書罪係以無制作權之人冒用他人名義而制作該文書之
      構成要件有間。
（二）次查，前揭以丁○○名義所申請之泛亞電信行動電話門號，其中000000
      0000該門號係於八十八年八月十五日填寫申請，另0000000000
      號該門號則係於八十八年十月十五日填寫申請乙節，有前揭泛亞電信行動電話
      號碼用戶申請書影本二紙在卷可憑，而證人廖家彬於檢察官偵訊中亦到庭結證
      屬實，以此觀之，被害人丁○○之身分證既於八十八年十月十五日經庚○○持
      往前揭縱橫通訊行交由廖家彬代為申請該0000000000號行動電話門
      號，則斯時丁○○之身分證仍在庚○○之持有中，應無疑義。而查，被告係於
      八十八年九月五日入臺灣台南看守所觀察勒戒，八十八年十月八日送台南戒治
      所強制戒治，並於八十九年三月七日停止戒治出所之事實，有臺灣台南看守所
      九十年三月五日南所文總字第０三九九號函及臺灣台南監獄九十年三月七日南
      監順總字第一三一九號函各一紙可稽，是證人庚○○持丁○○之身分證交由另
      一證人廖家彬代為申請前開0000000000號行動電話門號時，被告既
      已入所觀察勒戒，足見被告供稱：庚○○辦妥行動電話門號後並未將陳昭玉之
      身分證及行動電話門號卡交給伊等語，即堪採信，參以證人即本案承辦員警甲○○亦到庭陳證：「（問：本件是否為你查獲的？）是的，當初是因為有線報
      說被告持有槍械，我在八十八年八月十七日在學甲鎮○○路一之四號埋伏查獲
      被告，因為我們偵查被告涉及槍砲案件時，被告說查獲的地方是丁○○承租的
      ，經過我們向丁○○查詢，丁○○說有人冒用他的名義申請手機門號，經過我
      們追查才知道是庚○○去申請的，庚○○有供稱是被告將丁○○身分證交給他
      ，我們才查獲到這個案件，本件我們並未扣到丁○○被冒用的該張身分證，及
      以丁○○名義申請的行動電話門號卡」等語綦詳，而前開行動電話門號自申請
      後均無發話紀錄並於八十八年十一月三日經泛亞電信股份有限公司拆機銷號等
      情，有泛亞電信股份有限公司九十年六月十五日（九０）泛亞ＥＯ字第０二八
      一號函存卷可徵，是本件既未查獲前開二門號卡及丁○○用以申請門號之身分
      證，且前揭二行動電話門號卡亦均未經人使用通訊，則被告辯稱：伊並未侵占
      丁○○之身分證及行動電話門號卡等語，即屬信而有徵，堪信為真實。
三、綜上所述，被害人丁○○既本即要以自己名義申請行動電話門號，並委託他人辦
    理，則之後以其名義所申請行動電話門號文書之內容即難認係虛構，而被告既係
    受他人之委任而將丁○○之身分證複委任他人辦理申請行動電話門號，且又未冒
    用丁○○名義制作文書，被告行為即與刑法上之偽造私文書罪之構成要件有間。
    又被害人丁○○之身分證在用以辦理行動電話門號時被告本人既已在監，則被告
    自無收受丁○○身分證及行動電話門號卡之可能，而被告既未持有他人之物，亦
    無所謂易持有為所有之侵占犯行之可言。此外復查無其他積極證據足資證明被告
    有何偽造私文書、侵占之行為，衡之前揭規定，被告偽造私文書、侵占犯行既屬
    不能證明，自應依法為無罪之諭知，以示平允。
據上論斷，應依刑事訴訟法第三百零一條第一項，判決如主文。
本案經檢察官曲鴻煜到庭執行職務
中      華      民      國      九十      年      八      月    十三    日
                                  臺灣臺南地方法院刑事第二庭
                                          法      官   張   瑛   宗
右正本證明與原本無異。
如不服本判決，應於判決送達後十日內向本院提出上訴狀( 應附繕本 )。
                                          書  記  官   盧   立   勇
中      華      民      國      九十      年      八      月    十四    日


司法院資訊處製作；財團法人民間司法改革基金會備份。
